【裁判字號】    98,交聲,188
【裁判日期】    980219
【裁判案由】    違反道路交通管理處罰條例聲明異議
【裁判全文】
臺灣士林地方法院交通事件裁定         98年度交聲字第188號
原處分機關  交通部公路總局臺北區監理所
異  議  人
即受處分人  北區通運股份有限公司
代  表  人  施伯勳
            送達代收人：施建.
上列異議人即受處分人因違反道路交通管理處罰條例案件，對於
交通部公路總局臺北區監理所民國98年1 月5 日所為之處分（原
處分案號：北監營裁字裁40-DE0000000號）聲明異議，本院裁定
如下：
    主  文
原處分撤銷。
北區通運股份有限公司汽車所有人，於汽車裝載時，裝載整體物
品有超重而未請領臨時通行證，處罰鍰新臺幣肆仟伍佰元，並記
汽車違規紀錄壹次。
    理  由
一、按道路交通管理處罰條例第29條第1 項第2 款規定：「汽車
    裝載時，有下列情形之一者，處汽車所有人新臺幣3,000 元
    以上9,000 元以下罰鍰，並責令改正或禁止通行：二、裝載
    整體物品有超重、超長、超寬、超高，而未請領臨時通行證
    ，或未懸掛危險標識者。」，又同條第2 項規定：「汽車裝
    載，違反前項第1 款至第4 款規定者，並記汽車違規紀錄1
    次。」，再依同條第3 項規定：「第1 項第1 款至第4 款情
    形，應歸責於汽車駕駛人時，除依第1 項處汽車駕駛人罰鍰
    及依第63條第1 項第2 款記點外；汽車所有人仍應依前項規
    定記該汽車違規紀錄1 次。」。
二、原處分意旨略以：異議人即受處分人北區通運股份有限公司
    所有之車號FM-010號營業一般大貨車，於民國98年1 月2 日
    上午3 時30分，在桃園縣大溪鎮○○路上，經桃園縣政府警
    察局查獲「超載（整體物：怪手），總重25.03 公噸，核重
    21公噸，超重4.03公噸」之違規，經送交通部公路總局臺北
    區監理所後，監理所逕為認定汽車裝載貨物超過核定之重量
    ，爰依道路交通管理處罰條例第29條之2 第1 項、第3 項（
    原處分書漏載第1 項）規定，裁處罰鍰15,000元，並記汽車
    違規紀錄1 次。
三、聲明異議意旨略以：系爭車輛裝載整體物超重，異議人不否
    認，又第29條之2 第3 項規定係對於汽車載運超重之一般規
    定，而第29條第1 項第2 款係針對裝載整體物品超重之特別
    規定。至於交通部91年8 月30日交路字第0910048828號函釋
    所認該條例第29條第1 項第2 款、第29條之2 第1 項係不同
    之行政法上義務，應分別予以裁罰之見解，與法律規定內涵
    不符。本件營業一般大貨車所載運之物為怪手，且係不可分
    割之整體物，應依第29條第1 項第2 款之規定處罰，而非依
    第29條之2 第1 項、第3 項之規定處罰等語。
四、經查：
  (一)本件異議人所屬之駕駛張春景於98年1 月2 日凌晨3 時30許
    ，駕駛車牌號碼FM-010號營業一般大貨車，行經桃園縣大溪
    鎮○○路上，經警當場攔停舉發以「超載（整體物：怪手）
    總重25.03 公噸，核重21公噸，超載4.03公噸」載運整體物
    超重違規之事實，業據異議人自承在卷，並有桃園縣政府警
    察局桃警局交字第DE0000000 號舉發違反道路交通管理事件
    通知單影本1 紙（下稱舉發通知單）附卷可按，此部分事實
    已甚明確，堪予認定。
  (二)按裝載之物若為整體物品時，該物品既不能分割裝載，又超
    過汽車經核定得裝載之總重量時，應例外在考慮行車安全之
    條件下准其裝載，故要求其裝載整體物品超重時應請領臨時
    通行證，此參見道路交通處罰條例第29條第1 項第2 款規定
    ：「裝載整體物品有超重、超長、超寬、超高，而未請領臨
    時通行證，或未懸掛危險標識」自明。而同條例第29條第1
    項第1 款係規定：「裝載貨物超過規定之長度、寬度、高度
    者」，該二款相互比較，其中第1 款應係指一般貨物（即整
    體物除外）而言，且並未處罰「超重」之情形，若有超重，
    自應依同條例第29條之2 第1 項、第3 項規定加以處罰，至
    該第2 款係針對裝載「整體物品」所設特別規定，並處罰「
    超重」之違規，自無另行適用同條例第29條之2 第1 項、第
    3 項規定加以處罰之理。亦即該條例第29條之2 第1 項係對
    於汽車載運超重之一般規定，而第29條第1 項第2 款係針對
    裝載整體物品超重之特別規定。且由該第29條第1 項第1 款
    、第2 款文字記載：一為「裝載貨物」、一為「裝載整體物
    品」，而第29條之2 第1 項則為「汽車裝載貨物」而非「汽
    車裝載整體物品」，亦可知立法意旨在規範不同類型，至為
    明確。
  (三)查本件異議人所載物品為怪手（即挖土機），有前揭舉發通
    知單在卷可稽，為不可分割裝載之「整體物品」，自應優先
    適用上該法條第2 款之特別處罰規定，自無擴大解釋，再以
    同條例第29條之2 第1 項、第3 項之一般規定處罰。原處分
    機關所舉交通部91年8 月30日交路字第0910048828號函謂：
    「裝載整體物品有超重且未請領臨時通行證之違規行為，應
    屬二種違規行為，應依道路交通管理處罰條例第29條第1 項
    第2 款及同條例第29條之2 第1 項及第3 項規定分別裁處」
    云云，實與法律規定內涵不符，且有違一事不二罰原則。
  (四)從而，本件異議人所有之車牌號碼FM-010號營業一般大貨運
    所載運之物為挖土機，係不可分割之整體物，且裝載後車重
    已超過核重21公噸，復未請領通行證，業如前述，揆諸上開
    說明，自應依該條例第29條第1 項第2 款、第2 項之規定處
    罰，而非依同條例第29條之2 第1 項、第3 項之規定處罰甚
    明，此部分原處分機關未予詳查，遽依上開條例第29條之2
    第1 項、第3 項（原處分書漏載第1 項）規定予以裁罰，尚
    有未洽，應認本件異議人之異議為有理由，自應由本院將原
    處分撤銷，改依同條例第29條第1 項第2 款、第2 項之規定
    裁處罰鍰4500 元，並記汽車違規紀錄1 次
據上論斷，應依道路交通案件處理辦法第20條，裁定如主文。
中    華    民    國    98    年     2    月    19    日
                  交通法庭法  官    汪梅芬
以上正本證明與原本無異。
如不服本裁定，應於裁定送達五日內，向本院提出抗告狀。
                            書記官  黃瓊芳
中    華    民    國    98    年     2    月    19    日


司法院資訊處製作；財團法人民間司法改革基金會備份。
